臺灣臺南地方法院臺南簡易庭民事判決
110年度南簡字第1422號
原      告  陳勁志  


被      告  吳宗達  


上列當事人間請求侵權行為損害賠償（交通）事件，本院於民國
111年5月11日言詞辯論終結，判決如下︰
    主      文
被告應給付原告新臺幣壹拾萬肆仟玖佰參拾參元。
原告其餘之訴駁回。
訴訟費用新臺幣貳仟陸佰伍拾元由被告負擔新臺幣壹仟壹佰壹拾
貳元，餘由原告負擔。
本判決原告勝訴部分得假執行。 
    事實及理由
一、本件被告現於法務部○○○○○○○○○○○○○服刑中，經本院囑託該
    監獄送達開庭通知後，表示不願意出庭，此有法務部○○○○○○
    ○簡復表及出庭意願調查表(本院卷第141、145頁)在卷可稽
    ，經核非屬正當理由，亦無民事訴訟法第386條列各款情形
    ，爰依原告之聲請由其一造辯論而為判決。
二、原告起訴主張：被告飲酒後駕駛車牌號碼0000-00號自用小
    貨車，於民國109年9月15日下午5時10分許，沿臺南市南區
    中華西路1段由北向南行駛，行經臺南市○區○○○路0段00號前
    ，適有訴外人王郁欣所有、原告駕駛之車牌號碼0000-00自
    用小客車(下稱系爭車輛)於前方停等紅燈，被告疏未注意車
    前狀況，煞車不及而追撞系爭車輛，致系爭車輛車尾受損，
    經估價維修費用為新臺幣(下同)23萬5,100元(工資7萬8,900
    元、零件費用15萬6,200元)。因系爭車輛為具收藏價值之經
    典車款，車況良好，系爭事故發生毀損後全無價值，訴外人
    王郁欣已將系爭車輛之損害賠償請求權讓與原告。為此，爰
    依侵權行為及債權讓與法律關係提起本件訴訟等語。並聲明
    ：被告應給付25萬元。
三、被告未於言詞辯論期日到場，亦未提出書狀作何聲明或陳述
    。
四、本院得心證之理由：
  ㈠按因故意或過失，不法侵害他人之權利者，負損害賠償責任
    ；汽車、機車或其他非依軌道行駛之動力車輛，在使用中加
    損害於他人者，駕駛人應賠償因此所生之損害，民法第184
    條第1項前段、第191條之2前段分別定有明文。次按汽車在
    同一車道行駛時，除擬超越前車外，後車與前車之間應保持
    隨時可以煞停之距離；汽車行駛時，駕駛人應注意車前狀況
    ，並隨時採取必要之安全措施，道路交通安全規則第94條第
    1項前段、第3項亦有明定。查原告主張之上開事實，業據其
    提出臺南市車輛行車事故鑑定委員會鑑定意見書、估價單、
    明細單、事故車況照片，及本院110年度交簡字第2247號刑
    事判決書（本院110年度南司簡調字第938號卷第19至69頁）
    為證，並經本院職權調取110年度交簡字第2247號刑事卷宗
    核閱卷附調查筆錄、道路交通事故現場圖、道路交通事故調
    查報告表(一)、(二)及現場照片屬實，且被告經囑託合法通
    知後，亦未提出任何書狀作何聲明或陳述，是本院審酌上情
    ，堪認原告主張被告飲酒後駕駛車牌號碼0000-00號自用小
    貨車，於上開時間、地點未注意車前狀況，追撞前方停等紅
    燈之系爭車輛，造成系爭車輛毀損之事實為可採。又系爭車
    輛為訴外人王郁欣所有，已將本件損害賠償債權讓與原告乙
    節，此有公路監理電子閘門車號查詢汽車車籍資料及債權讓
    與證明書(本院卷第31、49頁)在卷可稽。從而，原告依侵權
    行為及債權讓與法律關係請求被告就系爭車輛負損害賠償責
    任，於法即屬有據。
  ㈡再按物被毀損時，被害人除得依民法第196條請求賠償外，並
    不排除民法第213條至第215條之適用。依民法第196條請求
    賠償物被毀損所減少之價額，得以修復費用為估定之標準，
    但以必要者為限（例如：修理材料以新品換舊品，應予折舊
    ）。查系爭車輛係84年3月出廠，有系爭車輛車號查詢汽車
    車籍資料（本院卷第49頁）在卷可參，迄至發生車禍日109
    年9月15日止，已使用約25年又6個月，零件部分已屬舊品，
    應計算折舊始屬適當。是依行政院頒佈之固定資產耐用年數
    表及固定資產折舊率規定，非運輸業用客車、貨車之耐用年
    數為5年，並參酌營利事業所得稅查核準則第95條第8款所定
    「營利事業折舊性固定資產，於耐用年限屆滿仍繼續使用者
    ，其殘值得自行預估可使用年數並重新估計殘值後，按原提
    列方式計提折舊」，及所得稅法第51條「固定資產之折舊方
    法，以採用平均法、定率遞減法、年數合計法、生產數量法
    、工作時間法或其他經主管機關核定之折舊方法為準」、該
    法施行細則第48條第1款「本法第51條所定固定資產之折舊
    方法，採平均法者，以固定資產成本減除殘價後之餘額，按
    固定資產耐用年數表規定之耐用年數平均分攤，計算每期折
    舊額」之規定，系爭車輛使用雖已逾5年，仍可駕駛上路，
    故零件經計算折舊後，應以殘值計算較屬合理。又系爭車輛
    之修復費用為23萬5,100元（含工資7萬8,900元、零件15萬6
    ,200元)，業據原告提出估價單及明細單(上開南司簡調字卷
    第27、31至45頁)為證，其中零件部分，既以新零件代替舊
    零件予以估算，揆諸前揭說明，自應將零件折舊部分予以扣
    除而以殘值計算，則零件折舊後之金額為2萬6,033元【計算
    式：15萬6,200元×1/(耐用年限5年+1)＝2萬6,033元，元以下
    4捨5入】，再加計工資後，原告得請求之費用合計為10萬4,
    933元【計算式：2萬6,033元＋7萬8,900元＝10萬4,933元】，
    逾此金額之主張，則屬無據，應予駁回。又原告主張交易減
    損部分，因未提出積極證據相佐，難可逕採，自不計入得請
    求損害賠償之範圍，併予指明之。
　㈢至於系爭車輛原告雖表示因車禍毀損，已停用而未實際送修
    ，惟該車輛既因被告駕駛不慎而受損，依損害填補原則，原
    告當然仍得向被告主張回復至應有狀態之相關維修費用，尚
    不因此而影響其請求之權利。又系爭車輛固屬中古車輛，已
    達一定車齡，然依原告提出之中古車買賣資訊，應仍有相當
    交易行情，故本院審酌系爭車輛之車齡、車型等條件，認以
    零件折舊扣減計算維修費，應屬適當之方式，附此敘明之。
五、綜上所述，原告依侵權行為及債權讓與法律關係，請求被告
    給付10萬4,933元，為有理由，應予准許。逾上開範圍之主
    張，則屬無據，應予駁回。
六、末按法院為終局判決時，應依職權為訴訟費用之裁判；各當
    事人一部勝訴、一部敗訴者，其訴訟費用，由法院酌量情形
    ，命兩造以比例分擔或命一造負擔，或命兩造各自負擔其支
    出之訴訟費用，民事訴訟法第87條第1項、第79條分別定有
    明文。本件原告之訴為一部有理由、一部無理由，本院爰依
    兩造勝、敗比例就本件訴訟費用2,650元（即第一審裁判費
    用）依職權確定各自應負擔之金額如主文第3項所示。
七、本件係依民事訴訟法第427條第1項規定適用簡易訴訟程序所
    為被告部分敗訴之判決，依同法第389條第1項第3款規定，
    應職權就原告勝訴部分宣告假執行。
八、據上論結，本件原告之訴為一部有理由、一部無理由，依民
    事訴訟法第436條第2項、第385條第1項前段、第79條、第87
    條第1項、第389條第1項第3款，判決如主文。
中　　華　　民　　國　　111 　年　　5 　　月　　31　　日
                  臺灣臺南地方法院臺南簡易庭
            　　　　　　　　　法  官  林勳煜
上列正本證明與原本無異。
如不服本判決，應於判決送達後20日內，向本院提出上訴狀並表
明上訴理由，如於本判決宣示後送達前提起上訴者，應於判決送
達後20日內補提上訴理由書（須附繕本）。
如委任律師提起上訴者，應一併繳納上訴審裁判費。
中　　華　　民　　國　　111 　年　　5 　　月　　31　　日
　　　　　　　　　　　　　　　書記官  朱烈稽